【裁判字號】    99,訴,2435
【裁判日期】    990817
【裁判案由】    確認股票所有權存在等
【裁判全文】
臺灣臺北地方法院民事判決              99年度訴字第2435號
原      告  乙○○
            戊○○
            丁○○
            甲○○
兼  共  同
訴訟代理人  丙○○
被      告  日盛證券股份有限公司
法定代理人  庚○○
訴訟代理人  己○○
上列當事人間請求確認股票所有權存在等事件，本院於中華民國
99年7月20日言詞辯論終結，判決如下：
    主  文
確認日盛證券股份有限公司桃園分公司帳號116U-0000000號帳戶
內之柏承科技股份有限公司股票貳萬參仟貳佰參拾肆股為原告丙○○所有。
被告應將上開股票辦理過戶予原告丙○○。
原告其餘之訴駁回。
訴訟費用新臺幣陸仟零陸拾元由被告負擔。
本判決第二項於原告丙○○以新臺幣壹拾捌萬肆仟元為被告供擔
保後，得假執行。但被告如以新臺幣伍拾伍萬壹仟捌佰零捌元為
原告丙○○預供擔保，得免為假執行。
原告其餘假執行之聲請駁回。
    事實及理由
一、原告起訴主張：原告5人之被繼承人王朝福於民國96年7月6
    日往生，王朝福於生前曾向被告之桃園分公司申請設立帳號
    116U-0000000號股票帳戶，並授權林裕登經由電腦語音下單
    交易買賣股票。該股票帳戶於96年7月3日買進環球水泥股份
    有限公司股票（下稱環泥股票）308,000股，於同年月25日
    全數賣出，得款新臺幣（下同）5,764,778元，旋即於同日
    買進柏承科技股份有限公司（下稱柏承公司）股票20張共20
    ,000股，支出1,043,484元，截至97年12月25日，該帳戶內
    仍有柏承公司股票23,234股（下稱系爭股票）。原告等於97
    年4月1日向國稅局申報王朝福遺產稅，並已於99年2月3日完
    稅在案。是以，系爭股票應係王朝福所遺財產之替代品，而
    為原告所有。又原告丙○○經與原告乙○○、戊○○、丁○○、甲○○等4人協議，渠4人同意將系爭股票之權利讓與原
    告丙○○，原告丙○○乃向被告申請辦理系爭股票過戶登記
    ，被告卻以系爭股票無完稅證明，無法認定原告丙○○為系
    爭股票之所有人為由，拒絕將系爭股票過戶登記予原告丙○○。為此，爰請求確認原告為系爭股票之所有權人，並請求
    被告將系爭股票辦理過戶移轉予原告丙○○，並聲明：(一)確
    認日盛證券股份有限公司桃園分公司帳號116U-0000000號帳
    戶內之柏承科技股份有限公司股票23,234股為原告5人所有
    。(二)被告應將上開股票辦理過戶予原告丙○○。(三)請准供擔
    保，宣告假執行。
二、被告答辯以：原告所提出之遺產稅完稅證明並無柏承公司股
    票，原告並未證明系爭股票為渠等被繼承人王朝福遺產之一
    部分，且無國稅局之完稅證明或免稅證明書，依公開發行股
    票公司股務處理準則第24條規定，被告無從為原告辦理系爭
    股票之過戶作業。被告辦理系爭股票過戶之相關事宜，既係
    依據法令規定辦理，處理程序並無任何違背法令或可歸責事
    由，原告之訴為無理由等語，資為抗辯。並聲明：(一)原告之
    訴駁回。(二)如受不利判決，願供擔保，請准予供擔保免為假
    執行。
三、兩造不爭執之事項：
    (一)原告之被繼承人王朝福曾於被告之桃園分公司設有帳號11
      6U-0000000號股票帳戶，並授權林裕登經由電腦語音下單
      交易買賣股票。王朝福已於96年7月6日死亡。
    (二)前開帳號116U-0000000號股票帳戶於96年7月25日買入柏
      承公司股票20張，共20,000股，截至97年12月25日，該帳
      戶內仍有柏承公司股票23,234股。
    並有財政部臺北市國稅局遺產稅繳清證明書影本、日盛金控
    （日盛證券）證券明細帳單影本、被告桃園分公司證券存摺
    封面與內頁影本、日盛銀行證券活期儲蓄存款簿封面與內頁
    影本、日盛證券代理開戶委託書影本等在卷可稽（見本院卷
    第34頁、第48、49頁及第51至53頁），堪信屬實。
四、得心證之理由：
    本件原告以其被繼承人王朝福設於被告桃園分公司之前開證
    券帳戶於王朝福往生後，於96年7月25日賣出先前於96年7月
    3日所買進之環球水泥股份有限公司股票308,000股，得款5,
    764,778元，於同日買進柏承公司股票20張共20,000股，該
    帳戶至97年12月25日仍有系爭股票存在，系爭股票應為王朝
    福遺產之替代品，因被告否認並拒絕辦理系爭股票過戶手續
    ，故提起本件確認訴訟及請求被告將系爭股票過戶予原告丙○○，被告則否認之，並以前揭情詞答辯。是本件所應探究
    者，乃(一)系爭股票是否為原告之被繼承人王朝福遺產之替代
    物，而屬原告所有？(二)原告丙○○請求被告將系爭股票移轉
    登記至其名下，有無理由？茲析述如下：
    (一)查原告所提出之被告桃園分公司證券存摺（戶名王朝福）
      內頁影本（見本院卷第52頁），該帳戶於96年7月3日買進
      環泥股票308,000股，該帳戶於96年7月10日辦理餘額登摺
      時尚有環泥股票308,000股、桃園大飯店股份有限公司股
      票605,500股、南亞電路板股份有限公司股票17,000股，
      且財政部臺北市國稅局遺產稅繳清證明書所列之王朝福遺
      產中確有環泥股票308,000股（見本院卷第48頁），是堪
      認該帳戶於王朝福往生時確實存有環泥股票308,000股。
      又依該證券存摺及日盛金控（日盛證券）證券明細帳單影
      本（見本院卷第51頁）所示，該帳戶於96年7月25日賣出
      環泥股票308,000股，得款5,764,778元，並於同日買進柏
      承公司股票20張共20,000股，支出1,043,484元，且該帳
      戶於99年2月25日辦理餘額登摺時，帳戶內仍存有柏承公
      司股票23,234股，是堪信原告此部份主張屬實。從而，堪
      認系爭股票係王朝福遺產之替代物無誤。
    (二)又原告丙○○主張其已與原告乙○○、戊○○、丁○○、
      甲○○等人已達成協議，渠4人同意將系爭股票之權利讓
      與他之事實，業據原告丙○○提出之股票分配協議書附卷
      足稽（見本院卷第57頁），是系爭股票已屬原告丙○○。
      原告丙○○請求被告將系爭股票過戶登記至其名下，被告
      既否認之，原告丙○○自有提起確認之訴之利益，且依前
      所述，其請求確認系爭股票為其所有，及請求被告應將系
      爭股票辦理過戶予他，均為有理由。
    (三)再原告乙○○、戊○○、丁○○、甲○○既與原告丙○○
      協議，將系爭股票分配由原告丙○○1人取得，渠4人自已
      非系爭股票之所有權人，渠等自無提起確認之訴之利益，
      渠等之訴即屬無理由。
五、綜上所述，原告丙○○以系爭股票係王朝福遺產之替代物，
    其已取得系爭股票所有權，請求確認系爭股票為其所有，及
    請求被告將系爭股票辦理過戶予原告丙○○，為有理由，應
    予准許。原告乙○○、戊○○、丁○○、甲○○已非系爭股
    票所有權人，渠等請求確認系爭股票為其所有，為無理由，
    ，應予駁回。又原告丙○○及被告均陳明願供擔保，以代釋
    明，聲請宣告假執行或免為假執行，經核原告丙○○就主文
    第二項勝訴部分，均與法律規定相符，爰分別酌定相當之擔
    保金額予以准許。至原告及被告就主文第一項雖均陳明願供
    擔保，以代釋明，聲請宣告假執行或免為假執行，惟確認訴
    訟並無假執行之問題，原告此部份之聲請不應准許，應予駁
    回。
六、本件事證已臻明確，兩造其餘攻擊防禦方法及本院未經援用
    之證據，經審酌後，核與判決結果不生影響，爰不一一論列
    ，併此敘明。
七、據上論結，本件原告之訴為一部有理由、一部無理由，依民
    事訴訟法第78條、第390條第2項、第392條，判決如主文。
中    華    民    國    99    年    8    月    17     日
                  民事第一庭  法  官  林春鈴
以上正本係照原本作成。
如對本判決上訴，須於判決送達後20日內向本院提出上訴狀。如
委任律師提起上訴者，應一併繳納上訴審裁判費。
中    華    民    國    99    年    8    月    17     日
                                書記官  潘惠敏

司法院資訊處製作；財團法人民間司法改革基金會備份。
